臺北高等行政法院裁定
111年度訴字第31號
原      告  劉闊                                        



            楊詠喬              
被      告  臺北市政府                           
代  表  人  柯文哲（市長）
訴訟代理人  蕭雅文                                      

被      告  臺北市政府建築管理工程處

代  表  人  劉美秀（處長）
訴訟代理人  梁建智                                    
            陳榮祥              
上列當事人間建築法事件，原告不服臺北市政府建築管理工程處
110年3月2日北市都建違字第1106131983號函、內政部中華民國1
10年10月22日台內訴字第1100053598號訴願決定、臺北市政府11
0年11月9日府訴二字第1106106139號訴願決定，提起行政訴訟，
本院裁定如下：
    主  文
原告之訴駁回。
訴訟費用由原告負擔。
    理  由
一、訴外人臺北市政府都市發展局（下稱都發局）查得臺北市士
    林區仰德大道1段14巷12號1樓前圍牆，未經申請核准，擅自
    以金屬等材質，建造高約 1.5公尺，長約10公尺之構造物（
    下稱系爭構造物），違反建築法第25條規定，乃依同法第86
    條規定，以民國108年5月14日北市都建字第1083202912號函
    通知原告楊詠喬，系爭構造物應予拆除，原告楊詠喬不服，
    提起訴願遭為不受理決定。嗣原告楊詠喬陳情系爭構造物執
    行拆除將衍生公安疑慮，經被告臺北市建築管理工程處（下
    稱建管處）於民國110年2月19日辦理會勘，並以110年3月2
    日北市都建違字第1106131983號函（下稱建管處110年3月2
    日函）檢送該日之會勘紀錄表；嗣被告建管處審認因該處目
    前無水刀或電鋸工法，致系爭構造物有拆除困難之情事，於
     110年 4月16日簽報提送臺北市公寓大廈及違反建築法爭議
    處理委員會（下稱委員會）審議，並以110年4月23日北市都
    建查字第1106147848號開會通知單（下稱110年4月23日開會
    通知單）通知原告楊詠喬於110年5月17日下午2時30分參與
    第1100504次委員會（嗣建管處以110年7月2日北市都建查字
    第 1106165172號開會通知單通知原告楊詠喬改期至110年7
    月22日下午2時15分參與第1100705次委員會），並經臺北市
    政府以110年8月2日府都建字第1106171232號函（下稱110年
    8月2日函）檢附該次會議紀錄予原告楊詠喬。原告 2人不服
    上開建管處110年4月23日開會通知單及臺北市政府110年8月
    2日函，提起訴願，分別經臺北市政府作成110年11月9日府
    訴二字第1106106139號訴願決定，以建管處110年4月23日開
    會通知單非屬行政處分，而為訴願不受理，及經內政部作成
    110年10月22日台內訴字第1100053598號訴願決定，以臺北
    市政府110年8月2日函檢送之委員會會議紀錄非屬行政處分
    ，而為訴願不受理。原告等仍不服，提起本件行政訴訟，請
    求撤銷建管處110年3月2日函、臺北市政府110年8月2日函、
    臺北市政府110年11月9日府訴二字第1106106139號訴願決定
    。
二、關於臺北市政府110年8月2日函、建管處110年3月2日函檢送
    該日之會勘紀錄表、110年4月23日開會通知單部分：
　㈠按「原告之訴，有下列各款情形之一者，行政法院應以裁定
    駁回之。但其情形可以補正者，審判長應定期間先命補正：
    ……十、起訴不合程式或不備其他要件者。」「人民因中央或
    地方機關之違法行政處分，認為損害其權利或法律上之利益
    ，經依訴願法提起訴願而不服其決定，或提起訴願逾3個月
    不為決定，或延長訴願決定期間逾2個月不為決定者，得向
    行政法院提起撤銷訴訟。」行政訴訟法第107條第1項第10款
    、第4條第1項分別定有明文。而此所謂行政處分，依訴願法
    第3條第1項及行政程序法第92條第1項規定，係指中央或地
    方機關就公法上具體事件所為之決定或其他公權力措施而對
    外直接發生法律效果之單方行政行為而言。茍行政機關對外
    所為僅屬其單純之事實敘述或理由說明，不生任何法律效果
    ，即非行政處分，人民不得對之提起行政爭訟，否則其訴即
    屬起訴不備合法要件且無從補正者，行政法院應依行政訴訟
    法第107條第1項第10款規定，裁定駁回其訴。　
  ㈡關於臺北市政府110年8月2日函部分：
　⒈按臺北市公寓大廈及違反建築法爭議處理委員會設置要點第1
    點規定：「臺北市政府（以下簡稱本府）為處理有關公寓大
    廈、違章建築與建築物違規使用爭議事件，特設臺北市公寓
    大廈及違反建築法爭議處理委員會（以下簡稱本會），並訂
    定本要點。」第2點規定：「本會置委員十五人至二十一人
    ，主任委員由市長指派之府級人員兼任，副主任委員一人，
    由市長指派都市發展局（以下簡稱都發局）副局長或臺北市
    建築管理工程處（以下簡稱建管處）處長（副處長）兼任，
    其餘委員由都發局就下列有關人員依規定程序報請市長聘（
    派）兼之：......。」第3點規定：「本會任務如下：㈠關於
    公寓大廈爭議事件之調處。㈡關於違章建築爭議事件之諮詢
    。㈢關於建築物違規使用爭議事件之諮詢。㈣其他有關違反建
    築法爭議事件之交議事項。前項第三款所稱建築物違規使用
    爭議事件，指違反建築法第七十三條第二項規定，未經核准
    變更使用擅自使用建築物或違反第七十七條第一項規定，未
    維護建築物合法使用與其構造及設備安全，經都發局裁罰後
    未依期限改善而繼續違規者，擬於下次裁處限期改善、停止
    供水供電或強制拆除之爭議事件。」第7點規定：「公寓大
    廈爭議事件，應於決議後十日內作成調處紀錄，並以書面通
    知當事人。違章建築及建築物違規使用爭議事件之辦理進度
    及決議內容應公開上網，並以書面通知相關人員。」。因而
    ，被告臺北市政府為處理違章建築爭議事件，特設「臺北市
    公寓大廈及違反建築法爭議處理委員會」(原名稱：臺北市
    政府公寓大廈調處暨違章建築爭議處理委員會，下稱委員會
    )，針對違章建築爭議事件之諮詢作出決議，決議內容應以
    書面通知相關人員。
  ⒉查被告臺北市政府於110年7月22日召開臺北市公寓大廈及違
    反建築法爭議處理委員會第1100705次會議，並作出決議略
    以：若依現行傳統工法拆除恐影響山坡地現有穩定性，請建
    管處暫維現狀......。⒉另請建管處明年辦理開口合約採購
    納入水刀等特殊拆除工法，完成合約後即限期違建人一個月
    內自行拆除，逾期未改善，則請建管處強制執行等語(見本
    院卷第151-153頁)；被告臺北市政府即以110年8月2日函檢
    送該次會議紀錄予原告楊詠喬。上開委員會關於違章建築案
    件之爭議決議，僅為被告臺北市政府就其所屬機關之行政行
    為所為內部監督機制，並以之提供相關諮詢之用，該委員會
    所為決議事項尚無對原告發生法律效果，是臺北市政府110
    年8月2日函核屬觀念通知，並非行政處分；訴願決定據此審
    認原告不得對之提起訴願，不予受理，核無不合。是以，原
    告對非屬行政處分之臺北市政府110年8月2日函，依行政訴
    訟法第4條第1項規定提起撤銷訴訟，乃不備該類訴訟之要件
    ，應以裁定駁回。
  ㈢關於建管處110年3月2日函檢送該日之會勘紀錄表、110年4月
    23日開會通知單部分：
　　查被告建管處110年3月2日函之內容，僅係通知並檢送原告
    關於臺北市士林區仰德大道一段144巷12號前圍牆違建案會
    勘紀錄(見本院卷第147頁以下)；110年4月23日開會通知單
    之內容，僅係該處通知原告楊詠喬於110年5月17日參與第11
    00504次委員會(見本院卷第127頁)，核上開二函性質均係屬
    事實敘述及理由說明之觀念通知，並非對原告所為之行政處
    分。關於110年4月23日函訴願決定據此審認原告不得對之提
    起訴願，不予受理，核無不合(關於建管處110年3月2日函，
    原告並未提起訴願，見本院111年8月9日臺北市政府府授二
    字第1116085423號函)。是以，原告對非屬行政處分之建管
    處110年3月2日函、110年4月23日開會通知單，依行政訴訟
    法第4條第1項規定提起撤銷訴訟，乃不備該類訴訟之要件，
    均應以裁定駁回。
三、另本件原告之訴既均經裁定駁回，就原告主張之相關實體理
    由，即無再為審究之必要，併予敘明。
四、依行政訴訟法第107條第1項第10款、第104條、民事訴訟法
    第95條、第78條，裁定如主文。
中　　華　　民　　國　　111 　年　　8 　　月　　12　　日
　　　　　　　　　　臺北高等行政法院第三庭
                          　　審判長法  官　楊  得  君　
                             　　　 法  官　彭  康  凡
                            　 　　 法  官　周  泰  德　
上為正本係照原本作成。
如不服本裁定，應於送達後10日內向本院提出抗告狀（須按他造
人數附繕本）。
中　　華　　民　　國　　111 　年　　8 　　月　　12　　日
　　　　　　　　　　　　　　　　　　書記官　徐  偉  倫